【裁判字號】    94,交易,430
【裁判日期】    950215
【裁判案由】    過失傷害
【裁判全文】
臺灣桃園地方法院刑事判決             94年度交易字第430號
公  訴  人  臺灣桃園地方法院檢察署檢察官
被      告  丙○○
選任辯護人  劉同遠律師
上列被告因過失傷害案件，經檢察官提起公訴（94年度偵字第15
603 號），本院判決如下︰
    主  文
丙○○因過失傷害人，處有期徒刑貳月，如易科罰金，以佰元
折算壹日。
    事  實
一、丙○○於民國九十四年六月十八日上午十時三十六分許，駕
    駛三Ｕ—四五二一號自用小客車，沿桃園縣大溪鎮○○路七
    ０三巷，行至該巷巷口與石園路交叉路口處，欲右轉石園路
    行駛時，原應注意該處巷口設有閃光紅燈號誌，為支線道，
    應減速接近，先停止於交岔路口前，讓石園路行駛之幹線道
    車優先通行後認為安全時，方得續行，並應注意車前狀況，
    隨時採取必要之安全措施，且依當時晴天，日間自然光，路
    面乾燥無缺陷，視距良好無障礙物等情境，亦無不能注意之
    情事，竟疏未注意其左前方有甲○○騎乘ＢＷＰ—七六六號
    重機車，後座附載乘客乙○○，自左往右，沿石園路直行通
    過其車前之路況，逕自駕車前行，欲右轉石園路。適甲○○
    騎乘上開重機車，通過上揭交叉路口處時，亦疏未注意石園
    路上設有閃光黃燈號誌，應減速接近，注意安全，小心通過
    ，致未減速慢行，而貿然以時速四十公里之速度，通過該處
    巷口。丙○○見狀避讓不及，其自用小客車左側車頭遂撞及
    輕機車右側車身肇事，甲○○、乙○○因此人車倒地，致甲○○受有左鎖骨骨折之傷害，乙○○受有右脛骨平台粉碎性
    骨折之傷害。丙○○於肇事後犯罪未被發覺前，隨即於警員
    丁○○前來處理時，向丁○○自首為肇事駕駛人，並接受裁
    判。
二、案經甲○○、乙○○訴請桃園縣政府警察局大溪分局移送臺
    灣桃園地方法院檢察署檢察官偵查起訴。
    理  由
一、訊據被告丙○○固坦承於上開時間、地點，駕駛三Ｕ—四五
    二一號自用小客車，與甲○○騎乘之ＢＷＰ—七六六號重機
    車發生碰撞肇事，甲○○及機車乘客乙○○因此受傷等事實
    不諱，惟矢口否認有何過失傷害犯行，辯稱：我當天從巷口
    出來，有注意左邊來車，確定沒有車後，我才前進，出巷口
    後，我發現機車從左邊過來，距離我約十三公尺，我就停車
    讓對方先過，是機車自己來勾到我車子的左前保險桿，我沒
    有過失云云。經查：
（一）證人甲○○在本院審理時證稱略以：伊當時騎車往大溪，
      在外側車道上行駛，當時車速約四十公里左右，到交叉路
      口前，伊沒有看到被告的車子從巷口出來，只記得有人從
      右邊撞過來，伊機車後座乘客的腳踏板處被撞等語（本院
      九十五年一月二十五日筆錄），核與證人即機車乘客乙○○在警詢中指稱略以：伊不知道車禍如何發生，只知道機
      車倒地時，右腳非常疼痛等語相符（偵查卷第十二頁，乙○○之警詢筆錄，業經被告同意引用為證據）。又被告在
      本院調查時，經質以：「車禍之後到警察拍照前，現場有
      無移動過」時，明確答稱：「沒有」等語，而觀諸卷附現
      場照片（偵查卷第三十二頁），本件肇事後，自用小客車
      之左前車輪下有機車之散落碎片，顯見自用小客車在肇事
      後仍持續前進，以致碾壓過機車因碰撞而掉落之散落物，
      此亦與甲○○前開指述相符。此外，並有道路交通事故現
      場圖、道路交通事故調查報告表各一份（偵查卷第十七頁
      、第十九頁），肇事後車輛及現場照片十二張附卷可稽（
      偵查卷第二十八頁至第三十三頁）。又甲○○、乙○○因
      本件事故，致甲○○受有左鎖骨骨折之傷害，乙○○受有
      右脛骨平台粉碎性骨折之傷害，則有國軍桃園總醫院出具
      之診斷證明書二份在卷可考（偵查卷第十五頁至第十六頁
      ）。綜上，足認甲○○之指述屬實，可以採信。
（二）被告雖辯稱略以：伊看到機車過來時，有暫停要讓機車先
      通過，是機車自己勾到伊車子的保險桿，伊沒有過失云云
      ，並提出其自用小客車之損害照片為證（附於本院卷，未
      編頁），惟與前揭事證不符，而被告提出之車損照片，充
      其量僅能證明雙方車損位置，係重機車之右側車身與小客
      車之前保險桿，並無法佐證其所辯：伊有暫停等語屬實。
      被告所辯應係卸責之詞，不足採信。
（三）按「駕駛人駕駛汽車，應遵守道路交通標誌、標線、號誌
      之指示‧‧‧」、「汽車行駛時，駕駛人應注意車前狀況
      ，並隨時採取必要之安全措施」，道路交通安全規則第九
      十條、第九十四條第三項分別定有明文。又閃光紅燈號誌
      依道路交通標誌標線號誌設置規則第二百十一條第一項第
      二款、第二百二十四條第三款等規定，係表示「停車再開
      」，該處道路為支線道，行駛車輛應減速接近，先停止於
      交岔路口前，讓幹道車優先通行後認為安全時，方得續行
      。查本件依卷附調查報告表所載，肇事當時晴天，日間自
      然光，路面乾燥無缺陷，視距良好無障礙物，石園路七０
      三巷除設有警告性之「讓」字標誌以外，並設有閃光紅燈
      號誌，顯無不能注意之情事，然被告仍疏未注意石園路幹
      線道上甲○○騎乘之機車，自左而右橫越其車前，欲通過
      七０三巷巷口之路況，未讓甲○○騎乘之機車先行，即貿
      然自巷口突出，以致肇事，被告自有違反上揭規定之過失
      。被告因上開過失行為發生本件事故，致甲○○及機車乘
      客乙○○分別受有前揭傷害，其過失行為與甲○○、乙○○二人之受傷間，並有相當因果關係。
（四）至於甲○○未注意石園路上設有閃光黃燈號誌，依道路交
      通標誌標線號誌設置規則第二百十一條第一項第一款規定
      ，係表示「警告」，應減速接近，注意安全，小心通過，
      而未遵守上開號誌指示，以時速約四十公里之速度，騎車
      通過該處路口，就事故發生同有過失。然刑法上並無過失
      相抵原則之適用，是故，尚難以甲○○騎乘機車亦有過失
      一節，解免被告之過失刑責，併予敘明。
（五）本件交叉路口設有閃光黃燈、閃光紅燈號誌，並非無號誌
      或號誌故障之交叉路口，是故，相關路權自應按支、幹線
      道車決定，從而，公訴人指稱：被告係轉彎車未讓直行車
      先行，而有過失等語，及辯護人辯稱：被告駕車已到路口
      中心線轉彎云云，均無再予審究必要，附此敘明。
（六）被告於警員丁○○到場處理時，尚不知何人為肇事駕駛之
      前，向警員自承為肇事駕駛，事後並接受裁判，此經證人
      丁○○到庭證述在卷（本院九十五年一月二十五日筆錄）
      ，並有桃園縣政府警察局道路交通事故肇事人自首情形紀
      錄表一份在卷可考（偵查卷第二十六頁）。
（七）綜上，本件事證明確，被告所辯應係卸責之詞，不足採信
      ，其犯行已堪認定，應依法論科。
二、核被告丙○○所為，係犯刑法第二百八十四條第一項前段之
    過失傷害罪。被告駕車同時撞傷甲○○、乙○○二人，係一
    行為同時觸犯兩相同過失傷害罪名之同種想像競合犯，應依
    刑法第五十五條規定處斷。被告於肇事後犯罪未被發覺前，
    向處理警員自承為肇事駕駛，事後並接受裁判，所為合於自
    首規定，應依刑法第六十二條前段規定減輕其刑。爰審酌本
    件被告行車未注意車前狀況，且由支線道駛出，未讓被害人
    之幹線道車先行，本身應負較重之過失責任，被害人甲○○
    、乙○○所受之傷害，被告犯後否認犯行，且迄今未與告訴
    人二人和解等一切情狀，量處如主文所示之刑，並諭知易科
    罰金之折算標準，以示懲儆。
據上論斷，應依刑事訴訟法第二百九十九條第一項前段，刑法第
二百八十四條第一項前段、第五十五條、第六十二條前段、第四
十一條第一項前段，罰金罰鍰提高標準條例第一條前段、第二條
，判決如主文。
本案經檢察官楊挺宏到庭執行職務。
中    華    民    國    95    年    2     月    15    日
                  交通法庭  審判長法  官    曾家貽
                                  法  官    袁雪華
                                  法  官    陳彥宏
以上正本證明與原本無異
如不服本判決書應於送達後10日內向本院提出上訴狀
                                  書記官  翁其良
中    華    民    國    95    年    2     月    15    日
論罪法條：刑法第二百八十四條第一項前段
中華民國刑法第284條
(過失傷害罪)
因過失傷害人者，處六月以下有期徒刑、拘役或五百元以下罰金
，致重傷者，處一年以下有期徒刑、拘役或五百元以下罰金。
從事業務之人，因業務上之過失傷害人者，處一年以下有期徒刑
、拘役或一千元以下罰金，致重傷者，處三年以下有期徒刑、拘
役或二千元以下罰金。


司法院資訊處製作；財團法人民間司法改革基金會備份。
